【裁判字號】    92,上訴,501
【裁判日期】    920910
【裁判案由】    毒品危害防制條例
【裁判全文】
臺灣高等法院臺中分院刑事判決                    九十二年度上訴字第五一號
    上  訴  人
    即  被  告  甲○○
    選任辯護人  張淑琪
右上訴人因違反毒品危害防治條例案件，不服臺灣南投地方法院九十二年二月十三日
第一審判決（民國九十一年度訴字第六七三號，起訴案號：臺灣南投地方法院檢察署
九十年度偵字第四二四九號、九十一年度偵字第七九九號），提起上訴，本院判決如
左：
    主      文
原判決撤銷。
甲○○販賣第一級毒品，累犯，處有期徒刑拾年；電子秤壹個、分裝袋壹包、行動電
話壹支沒收；改造之ＢＥＲＥＴＴＡ手槍壹把及子彈貳顆沒收。又連續販賣第二級毒
品，累犯，處有期徒刑捌年。安非他命壹包，淨重壹點玖肆公克（包裝重零點參貳公
克）沒收銷燬之。電子秤壹個、分裝袋壹包、行動電話壹支沒收；販賣第二級毒品所
得新臺幣伍仟元沒收，如全部或一部不能沒收時，以其財產抵償之。應執行有期徒刑
拾陸年，第二級毒品安非他命壹包，淨重壹點玖肆公克（包裝重零點參貳公克）沒收
銷燬之、電子秤壹個、分裝袋壹包、行動電話壹支，沒收；販賣第二級毒品所得新臺
幣伍仟元，沒收，如全部或一部不能沒收時，以其財產抵償之，改造之ＢＥＲＥＴＴ
Ａ手槍壹把及子彈貳顆，沒收。
    事      實
一、甲○○曾因違反麻醉藥品管理條例及槍砲彈藥刀械管制條例等案件，經臺灣南投
    地方法院分別判處有期徒刑八月、三月，定應執行刑有期徒刑九月確定，於民國
    （下同）八十八年四月十二日縮短刑期執行完畢。詎不知悔改，復分別基於意圖
    營利而販賣第一級毒品海洛因，及第二級毒品安非他命之概括犯意，自八十八年
    四月十二日執行完畢後某日起，至九十年十月初某日止，以其所使用之○九一三
    ─○四二四二○、0000000000等號行動電話接受欲購買毒品者之電話
    訂購，並約定地點，在南投縣等地販賣予購買者。
  (一)於九十年六月間，在南投縣南崗工業區南崗加油站，以每小包一千元之價格，販
    賣第二級毒品安非他命予丁○○五次。
  (二)於同年七月中旬某日，在南投市○○里○○路四二八巷八三號曾登賢（違反槍砲
    彈藥刀械管制條例部分，另行起訴）住處，收受曾登賢所交付之改造之ＢＥＲＥ
    ＴＴＡ手槍一把及子彈二顆（違反槍砲彈藥刀械管制條例部分，另行起訴），而
    將相當於上開槍枝及子彈價值（三萬元）之第一級毒品海洛因販賣予曾登賢。嗣
    甲○○於同年十一月二十一日十四時許，在臺中市○○○街九號Ｂ棟五樓之七為
    警查獲，並扣得其所有之電子秤一個、分裝袋一包、使用之行動電話一支、安非
    他命一包，淨重一點九四公克（包裝重零點三二公克）及起出上開槍彈。
二、案經南投縣警察局南投分局報告臺灣南投地方法院檢察署檢察官偵查起訴。
    理      由
一、訊據上訴人即被告甲○○矢口否認有何販賣毒品犯行，辯稱：伊絕對沒有販賣毒
    品，起出之槍彈是一位真實姓名年籍不詳綽號「阿生」的人寄放的，證人丁○○
    所講的電話號碼都不是伊的云云。經查：(一)被告所涉前開犯罪事實，業據被告於
    警訊中供稱：「我因前次遭警方開槍查緝未獲後，我怕再被警方查緝，所以我才
    把槍彈丟棄於南投市○○路○街旁的電線桿草叢裡」、「我於九十年七月中旬許
    ，在曾登賢住宅內完成交易，是曾登賢以改造手槍一把，向我換取毒品（以槍枝
    換毒品價值約三萬元）是曾登賢當面親自交給我」等語，於偵查中供稱：「（問
    ：扣案的改造槍枝確實是曾登賢拿來跟你換毒品？）是拿來抵押我這裡換毒品，
    我毒品一次給他，價值三萬元，是海洛因，是在三、四個月前在他家交給他毒品
    的」、「他（曾登賢）是將槍先押在我那邊與我換海洛因」等語，核與證人洪易
    裕證稱：「我有在現場，時間約九十年七月中旬在曾登賢家中三樓交易，當時我
    與甲○○共乘一部車，車子開到曾登賢家門口，我與甲○○一起進入曾登賢家三
    樓，曾登賢之前有欠甲○○金錢，曾登賢事先就有與甲○○聯絡好，曾登賢要向
    甲○○購買海洛因，因為身邊沒有錢，所以就決定將改造貝瑞塔九○手槍一支及
    改造子彈二顆換取毒品」、「曾登賢先用麻布裝這把槍子彈，拿出來交給甲○○
    看過，認為可以後，甲○○將槍械收下，曾登賢因之前有欠甲○○買海洛因的錢
    未還，所以曾登賢就以這把槍及子彈作為償還該筆錢，後來曾登賢欲再向甲○○
    購買海洛因毒品沒錢，所以就以這把槍及子彈作為購買毒品的代價，轉手給甲○○」等語相符，堪信該自白為真實。被告雖於原審調查中雖翻異前詞，供稱該槍
    彈為綽號「阿生」之人所寄放，惟未能供明該綽號「阿生」之真實姓名年籍以供
    調查，顯係臨刑卸責之詞，不足採信。又證人曾登賢雖證稱：並未交付該槍彈予
    被告云云，惟證人曾登賢亦因販賣該槍彈而遭提起公訴，目前仍在審理中，其所
    為證述容有偏頗之虞，尚難採信。(二)又證人丁○○於警訊中證稱：「我施用的安
    非他命是向甲○○所購買，我於今（九十）年六月間向甲○○買安非他命四、五
    次，我都是以0000000000號行動電話打0000000000號給甲○○相約在南崗工業區南崗加油站，每次都以一千元代價向甲○○購買安非他命
    一包」等語明確，其於偵查中及原審調查中亦為一致之證述，且丁○○與被告並
    無恩怨，業據丁○○於警訊中自承，故丁○○與被告既無怨隙，當無設詞陷害被
    告之理，則丁○○前開所言應可採信，被告確有販賣毒品安非他命無訛。至於被
    告請求與證人丁○○對質及傳訊證人丙○○以證明證人丁○○確曾於九十年間，
    適巧於路上遇見被告，而向被告詢問有無安非他命可提供，惟被告當場即明白向
    證人丁○○表示吸毒並非好事，被告並無販賣毒品犯行等情，經本院傳訊丙○○
    到庭，雖丙○○證稱被告並未販賣毒品與丁○○等語，然被告此部分之犯行業據
    丁○○於警、偵訊及原審時均為一致之證述，且被告若無販賣毒品之行為，何以
    證人丁○○於路上偶遇，即會向被告詢問是否有毒品可賣？則丙○○所言顯屬迴
    護被告之詞，並不可採。本件事證明確，則被告請求與丁○○對質乙節，本院認
    無傳訊之必要，附此說明。
二、按毒品危害防制條例第四條第一項、第二項所規定之「販賣」毒品之內涵，並不
    限於民法債編所規範之「買賣」型態，僅須以交付毒品而取得對價即為該當；又
    改造之ＢＥＲＥＴＴＡ手槍及子彈雖係禁止流通之物，然其不僅具有相當之價值
    ，且具有一定之可替代性，是甲○○於上揭時地收受曾登賢所交付之改造手槍一
    把及子彈二顆，而將相當於上開槍枝及子彈價值（三萬元）之第一級毒品海洛因
    交付予曾登賢，所為自屬販賣毒品無訛。再販賣毒品係最高可處死刑之重罪，一
    般販賣毒品者無不以具機動性之行動電話作為對外聯絡販賣毒品之工具，且頻繁
    更換或同時使用多支門號，以防免其犯行遭司法單位查獲，故行動電話之名義與
    實際使用者非必然一致，當不能以非名義所有人即認非實際使用人。本件證人丁○○雖於警訊時分別證稱其等係以「○九二七─七一六三五六」號行動電話撥打
    被告所有之「○九二三─四五三四三九」號行動電話，約定交易毒品之時間與地
    點，與被告為警查獲時所使用之「○九一三─○四二四二○」號行動電話並非同
    一門號，然尚不足據為有利被告之證明。扣案之第二級毒品安非他命，淨重一點
    九四公克（包裝重零點三二公克），亦有法務部調查局九十一年十二月二十六日
    調科壹字第○九一○○八四五四○○號檢驗通知書附卷足憑，此外，並有電子秤
    一個、分裝袋一包、行動電話一支及取槍照片三張扣案可稽。本件事證明確，被
    告犯行堪以認定。
三、核上訴人即被告甲○○所為，係犯毒品危害防制條例第四條第一項、第二項之販
    賣第一級、第二級毒品罪。被告意圖販賣而持有第一級毒品海洛因及第二級毒品
    安非他命，其持有之低度行為，均為其販賣第一、二級毒品之高度行為所吸收，
    均不另論罪。又被告先後多次販賣第二級毒品之犯行，所犯均係構成要件相同之
    罪，顯係基於概括之犯意反覆為之，為連續犯。被告所犯上開二罪間，犯意各別
    ，罪名不同，應分論併罰。又被告曾因違反麻醉藥品管理條例及槍砲彈藥刀械管
    制條例等案件，經臺灣南投地方法院分別判處有期徒刑八月、三月，定應執行刑
    有期徒刑九月確定，於八十八年四月十二日縮短刑期執行完畢，此有臺灣高等法
    院被告全國前案紀錄表及臺灣南投地方法院檢察署刑案資料查註紀錄表在卷足憑
    ，其於五年內再犯本件有期徒刑以上之罪，為累犯，除所販賣第一級毒品罪部分
    ，法定刑為死刑或無期徒刑及販賣第二級毒品法定刑無期徒刑部分，依法不得加
    重外，其餘部分均應依刑法第四十七條規定加重其刑。
四、原審予以被告論罪科刑，固非無見，惟查：原審對被告犯行不能證明部分（詳如
    後述），均併予論科，亦有未洽。被告上訴意旨仍執前詞，否認犯罪，固無理由
    ，惟原審判決既有上開可議之處，應由本院予以撤銷改判。查事實欄一之(二)部分
    考量被告販賣第一級毒品對象僅為曾登賢一人，次數僅有一次，本院認該犯罪情
    狀在客觀上確可憫恕，雖宣告法定最低本刑，猶嫌過重，爰依刑法第五十九條之
    規定，就所犯販賣第一級毒品罪部分酌減其刑。爰審酌被告犯罪之動機、目的，
    販賣毒品危害社會治安甚鉅，犯罪後猶飾詞圖卸，尚無悔意等一切情狀，量處如
    主文第二項所示之刑，並定其應執行之刑。扣案之第二級毒品安非他命，淨重一
    點九四公克（包裝重零點三二公克），應依同條例第十八條第一項前段之規定，
    沒收銷燬之。又扣案之電子秤一個、分裝袋一包、行動電話一支，係供犯罪所用
    之物，且為被告所有，業經被告供明在卷可按，依刑法第三十八條第一項第二款
    併予宣告沒收。另扣案之改造之ＢＥＲＥＴＴＡ手槍壹把及子彈貳顆、販賣第二
    級毒品所得五千元，應依毒品危害防制條例第十九條第一項後段之規定宣告沒收
    ，其販賣毒品所得之五千元，如全部或一部不能沒收時，以其財產抵償之。又原
    審認被告另於八十九年間，在南投市○○路憲兵隊附近，分別以三千元、六千元
    之代價，販賣第二級毒品安非他命予曾登賢二次，因認被告涉犯販賣第二級毒品
    之犯行云云。惟查，被告於八十九年七月三十一日起至八十九年十二月二十九日
    止因涉犯毒品危害防治條例，於臺灣臺中戒治所強制戒治中，有臺灣臺中戒治所
    函在卷可稽（見本院卷第七八頁），而證人曾登賢於警訊中自承係八十九年十一
    月間向被告購買安非他命二次，則八十九年十一月間被告正於戒治處所戒治中，
    自無犯案之可能，且此部分犯行業未據檢察官起訴，則本院認為此部分之犯行即
    屬不能證明，併予說明。
五、公訴意旨另以：被告於八十八年間在南投縣南投市省立醫院（後改為衛生署南投
    醫院）附近，以每包一萬元之代價，販賣第一級毒品海洛、第二級毒品安非他命
    因予Ａ１四至五次，因認被告此部分尚涉有毒品危害防治條例第四條第二項販賣
    第二級毒品罪嫌云云。按犯罪事實，應依證據認定之，無證據不得推定其犯罪事
    實，刑事訴訟法第一百五十四條第二項定有明文。而認定不利於被告之事實，須
    依積極證據，苟積極證據不足為不利於被告之認定時，即應為有利於被告之認定
    ，更不必有何有利之證據；如未能發現相當證據，或證據不足以證明，自不能以
    推測或擬制之方法，以為裁判基礎（見最高法院三十年上字第八一六號、四十年
    台上字第八六號判例）。本件公訴人認定被告有前揭販賣第二級毒品之犯行，無
    非以秘密證人Ａ１於警、偵訊及原審中所為之證述為其論據。惟查：(一)本件被告
    始終否認有販賣安非他命與Ａ１之事實，且Ａ１就其如何向被告購買毒品之時間
    及地點，均供述不一，則Ａ１之供述是否可信，已非無疑。(二)又遍觀卷內證據，
    除證人Ａ１於警、偵訊及原審之供述外，並無查獲被告販賣安非他命之其他積極
    證據可資證明被告有販賣安非他命與Ａ１之情事，從而本件既無被告之自白，復
    無其他補強之證據可資證明被告確有販賣第二級毒品安非他命之犯行，即不得僅
    憑證人Ａ１於警、偵訊及原審所為之供述，作為不利被告之證據，則此部分既屬
    不能證明被告犯罪，自應為被告無罪判決之諭知。惟公訴意旨認此部分與前開有
    罪部分有實質上一罪之關係，爰不另為無罪之諭知，附此敘明。
六、據上論斷，應依刑事訴訟法第三百六十九條第一項前段、第三百六十四條、第二
    百九十九條第一項前段、毒品危害防制條例第四條第一項、第二項、第十八條第
    一項前段、第十九條第一項，刑法第十一條前段、第五十六條、第四十七條、第
    五十九條、第五十一條第五款、第三十八條第一項第二款，判決如主文。
本案經檢察官乙○○到庭執行職務。
中      華      民      國      九十二   年       九      月     十     日
                                    臺灣高等法院臺中分院刑事第六庭
                                          審判長法  官  陳  嘉  雄
                                                法  官  邱  顯  祥
                                                法  官  陳  秀  
右正本證明與原本無異。
如不服本判決應於收受送達後十日內向本院提出上訴書狀，其未敘述上訴之理由者並
得於提起上訴後十日內向本院補提理由書（均須按他造當事人之人數附繕本）。
                            書記官  陳  信  和
中      華      民      國      九十二   年       九      月    十二    日
                                                                        Ｉ


司法院資訊處製作；財團法人民間司法改革基金會備份。
